【裁判字號】    98,審訴,5183
【裁判日期】    981104
【裁判案由】    清償借款
【裁判全文】
臺灣臺北地方法院民事判決            98年度審訴字第5183號
原      告   萬泰商業銀行股份有限公司
法定代理人   丙○○
訴訟代理人   甲○○
被      告   登凱貿易有限公司
兼特別代理人 乙○○
上列當事人間請求清償借款事件，本院於民國98年10月28日言詞
辯論終結，判決如下：
    主      文
被告應連帶給付原告新台幣肆佰貳拾玖萬陸仟壹佰零壹元，及自
如附表所示之利息、違約金。
訴訟費用新台幣肆萬仟伍佰柒拾元由被告連帶負擔。
本判決於原告以新台幣壹佰肆拾肆萬元為被告供擔保後，得假執
行。
    事實及理由
甲、程序方面：
一、按當事人得以合意定第一審管轄法院。但以關於由一定法律
    關係而生之訴訟為限。前項合意，應以文書證之，民事訴訟
    法第24條定有明文。本件依兩造所簽之授信約定書第12條、
    進口物資融資契約第23條之約定，兩造合意以原告所在地之
    地方法院為第一審管轄法院，而原告總行位於「臺北市○○
    ○路○段39號」，屬本院管轄範圍，故本院就本件清償借款
    之訴自有管轄權。
二、復按，對於無訴訟能力人為訴訟行為，因其無法定代理人，
    或其法定代理人不能行代理權，恐致久延而受損害者，得聲
    請受訴法院之審判長，選任特別代理人。民事訴訟法第51條
    有明文。次按，解散之公司，除因合併、分割、破產而解散
    外，應行清算；解散之公司，於清算範圍內，視為未解散，
    公司法第24條、第25條分別定有明文。於清算程序完結前，
    法人之人格於清算範圍內，仍然存續，必須待清算完結後，
    法人格使得歸於消滅。查原告於起訴時被告登凱貿易有限公
    司（下稱登凱公司）雖經民國98年8月28日經授中字第09832
    96457號函為解散登記在案，為查被告並無向臺灣桃園地方
    法院聲報清算人或呈報清算程序終結，其法人格仍未消滅，
    故仍有當事人能力，故原告自得以登凱公司為被告；登凱公
    司已解散，其原任董事已解任，目前並無法定代理人，為避
    免因登凱公司無法定代理人以及延遲訴訟將使之受損害，自
    應由本院依聲請為登凱公司選任特別代理人。又乙○○原為
    登凱公司代表人，且乙○○亦為本件被告，本院認為應由乙
    ○○擔任登凱公司本件訴訟之特別代理人。
三、本件被告2人經合法通知未於言詞辯論期日到場，核無民事
    訴訟法第386條各款所列情形，爰依原告之聲請，由其一造
    辯論而為判決。
乙、實體方面：
一、原告起訴主張：登凱公司於97年4月29日邀同乙○○及訴外
    人謝紫庭為連帶保證人向原告借款新台幣300萬元，借款期
    間自97年4月30日起至100年4月30日止，分36期平均攤還，
    利息按原告公告之基準放款利率加年利率1％計付（目前利
    率為4.75％）。登凱公司復於97年8月27日邀同乙○○及謝
    紫庭為連帶保證人與原告簽訂進口物資融資契約，約定在美
    金12萬元為限額內循環借款，由登凱公司出具開發信用狀申
    請書等文件動用，並委任原告開發進口信用狀，融資期間自
    97年8月27日起至98年8月26日止，每筆遠期信用狀項下匯票
    或借款期限，利息除專案向中央銀行辦理融資期間依中央銀
    行規定利率加碼計算外，均按原告放款時約定之牌告外幣貸
    款利率計算，倘到期未履行其債務，即喪失期限利益，其債
    務視為全部到期，除按上開利率支付遲延利息外，逾期在6
    個月以內部分，按上開約定利率10％，逾期超過6個月部分
    ，按上開約定利率20％加付違約金。嗣登凱公司於98年3月
    20日委任原告開發信用狀向原告借款美金119,994元，融資
    期間自98年3月24日至98年9月13日，利率按年率7％固定計
    付，詎料，登凱公司自98年4月30日日即未再繳納本息，依
    約其債務已視為全部到期，尚有新台幣1,678,300元及美金
    84,719.61元及按上開利率計算之利息、違約金迄未清償，
    為此爰依消費借貸法律關係請求被告清償，並聲明：如主文
    所示。另提出借據、進口物資融資契約、信用狀申請書、承
    領進口單據簽收單、授信約定書、還款交易明細、票據信用
    查詢單、借款到期暨存款抵銷通知函、外幣貸款還款交易、
    基準放款利率表、公司登記基本資料查詢單（以上皆影本）
    等件為證。等件為證。
二、被告2人未於言詞辯論期日到場，亦未提出書狀做任何聲明
    或陳述。
三、得心證之理由
（一）按當事人對於他造主張之事實，於言詞辯論時不爭執者，
      視同自認。但因他項陳述可認為爭執者，不在此限。當事
      人對於他造主張之事實，已於相當時期受合法之通知，而
      於言詞辯論期日不到場，亦未提出準備書狀爭執者，準用
      第1項之規定。但不到場之當事人係依公示送達通知者，
      不在此限。民事訴訟法第280條第1、3項分別有明定。本
      件原告主張：登凱公司邀同其餘被告為連帶保證人向原告
      借款，然未依約繳款，而使全部債務視為到期，尚餘如主
      文第1項所示之本金及如附表所示之利息、違約金尚未清
      償之事實，已據其提出如上開所載之證物為憑，核屬相符
      。又被告2人非經公示送達已收受開庭通知及起訴狀繕本
      ，未於言詞辯論到場陳述意見或提出書狀爭執，依上開規
      定視同自認，則原告之主張，自堪信為真實。
（二）按消費借貸之借用人應於約定期限內，返還與借用物種類
      品質、數量相同之物，民法第478條前段定有明文；又所
      謂連帶保證，係指保證人與主債務人就債務之履行，對於
      債權人各負全部給付之責任者而言，是連帶保證債務之債
      權人得同時或先後向保證人為全部給付之請求（最高法院
      45年台上字第1426號判例、77年台上字第1772號判決參照
      ）。再按遲延之債務，以支付金錢為標的者，債權人得請
      求依法定利率計算之遲延利息。但約定利率較高者，仍從
      其約定利率；當事人得約定債務人於債務不履行時，應支
      付違約金，民法第233條第1項、第250條第1項分別定有明
      文。登凱公司向原告借款未依約清償，經全部視為到期，
      尚積欠如主文第1項所示之本金及如附表所示之利息、違
      約金迄未清償，而其餘被告為連帶保證人，已如上述，揆
      上開說明及規定，被告自應連帶負清償責任。
（三）綜上，原告依消費借貸及連帶保證法律關係請求被告連帶
      給付如主文第1項所示之本金及如附表所示之利息、違約
      金為有理由，應予准許。
四、本件訴訟費用，確定如主文第2項所示。
五、訴訟費用負擔之依據：民事訴訟法第85條第2項。
中    華    民    國    98    年    11    月    4     日
                  民事第六庭    法  官  黃柄縉
附表
  ┌──┬────────┬─────────┬───┬────────────┬────┐
  │    │                │                  │      │                        │        │
  │編號│   借款本金     │利 息 計 算 期 間 │ 利率 │   違約金計算期間及利率 │  備註  │
  │    │  （新台幣）    │                  │      │                        │        │
  │    │                │                  │      │                        │        │
  ├──┼────────┼─────────┼───┼────────────┼────┤
  │ 1  │   1,506,658    │98年8月19日起至清 │4.75％│自98年8月19日起至清償日 │原借款金│
  │    │                │償日止            │      │止，逾期6個月已內部分依 │額300萬 │
  │    │                │                  │      │約定利率10％，逾期超過6 │元      │
  │    │                │                  │      │個月部分依約定利率20％計│        │
  │    │                │                  │      │算違約金。              │        │
  ├──┼────────┼─────────┼───┼────────────┼────┤
  │ 2  │   2,787,275    │98年6月8日起至清償│7.5％ │自97年6月5日起至清償日止│原借款金│
  │    │                │日止              │      │，逾期6個月已內部分依約 │額美金11│
  │    │                │                  │      │定利率10％，逾期超過6個 │9,994元 │
  │    │                │                  │      │月部分依約定利率20％計算│        │
  │    │                │                  │      │違約金。                │        │
  ├──┴────────┼─────────┴───┴────────────┤        │
  │合計新台幣4,296,101元 │                                                    │        │
  └───────────┴──────────────────────────┴────┘
以上正本係照原本作成
如對本判決上訴，須於判決送達後20日內向本院提出上訴狀
中    華    民    國    98    年    11    月    4     日
                                書記官  洪仕萱

司法院資訊處製作；財團法人民間司法改革基金會備份。
